【裁判字號】    97,簡上,93
【裁判日期】    970416
【裁判案由】    毀棄損壞等
【裁判全文】
臺灣高雄地方法院刑事判決              97年度簡上字第93號
上  訴  人
即  被  告  乙○○
上列上訴人因毀棄損害等案件，不服本院高雄簡易庭中華民國96
年12月20日96年度簡字第5432號第一審簡易判決（聲請簡易判決
處刑案號：96年度偵字第22862 號）提起上訴，本院管轄之第二
審合議庭判決如下：
    主  文
上訴駁回。
    事  實
一、乙○○於民國96年4 月21日上午8 時許，騎乘腳踏車行經高
    雄市○鎮區鎮○路282 巷52號前時，明知該處係公眾得出入
    場所，非可隨意吐檳榔汁，且見甲○○站於該處門口背對馬
    路，竟基於公然侮辱及縱然甲○○上衣因碰觸檳榔汁而不堪
    使用亦不違背其本意之犯意，朝甲○○上衣吐檳榔汁，足以
    貶損甲○○之名譽，並沾污其所著之粉紅色上衣致無法去除
    而喪失其特定目的之效用，足以生損害於甲○○，乙○○見
    狀未為任何處理，隨即騎乘腳踏車逃逸，嗣經甲○○報警處
    理而查知上情。
二、案經被害人甲○○訴由高雄市政府警察局前鎮分局報告台灣
    高雄地方法院檢察署檢察官偵查後聲請簡易判決處刑。
    理  由
一、按被告以外之人於審判外之陳述，雖不符刑事訴訟法第159
    條之1 至第159 條之4 之規定，而經當事人於審判程序同意
    作為證據，法院審酌該言詞陳述或書面陳述作成時之情況，
    認為適當者，亦得為證據；當事人、代理人或辯護人於法院
    調查證據時，知有第159 第1 項不得為證據之情形，而未於
    言詞辯論終結前聲明異議者，視為有前項之同意，刑事訴訟
    法第159 條之5 定有明文。本件所援引之以下各項證據（詳
    後述），固有部分屬傳聞證據，然公訴人、被告於本院調查
    證據時，均知有前開第159 第1 項不得為證據之情形，且於
    言詞辯論終結前，均未聲明異議，本院審酌該等證據作成時
    之狀況，並無違法取證之情事，且無不宜作為證據之情形，
    依前開說明，爰認均有證據能力，合先敘明。
二、上開事實，業據被告乙○○於本院審理中坦承不諱，核與證
    人即告訴人甲○○於警詢、偵訊，及本院原審調查中之指訴
    ，暨證人即告訴人之夫柯善愈就目擊案發過程證稱之情節均
    屬相符，此外，並有卷附現場照片6 張等在卷可稽，足徵被
    告之自白與事實相符，堪予採信。從而，本案事證明確，被
    告毀棄損壞及公然侮辱之犯行均洵堪認定，應予依法論罪科
    刑。
三、論罪與科刑：
    按刑法上之公然侮辱罪，祗須侮辱行為足使不特定人或多數
    人得以共見共聞，即行成立；又侮辱，乃謾罵嘲弄或其他輕
    蔑他人人格之行為，且須出於侮辱之故意，而具有妨害他人
    名譽之危險，始足當之；亦即行為人須出於主觀侮辱他人之
    犯意，以言語、文字或動作表示不屑輕蔑或攻擊其人格之意
    思，而足以對於個人在社會上所保持之人格及地位，在客觀
    上業已達到貶損其名譽及尊嚴評價之程度。查被告乙○○在
    告訴人甲○○娘家住處前，於告訴人準備參加其妹婚禮之日
    ，公然向告訴人背部吐檳榔汁之動作，致告訴人之粉紅色上
    衣大片沾染該檳榔汁，在客觀上已達足以貶損告訴人名譽及
    尊嚴評價之程度，且足使不特定人或多數人得以共見共聞無
    疑，並致告訴人之衣物喪失其原有之效用，是核被告所為，
    係犯刑法第354 條之毀損他人物品罪及同法第309 條第1 項
    之公然侮辱罪。被告以一行為同時觸犯二罪名，侵害告訴人
    之名譽及財產法益，為想像競合犯，應依刑法第55條規定從
    一重之毀損罪處斷。原審認被告罪證明確，因而依刑法第35
    4 條、第309 條第1 項、第55條、第41條第1 項前段，刑法
    施行法第1 條之1 ，中華民國96年罪犯減刑條例第2 條第1
    項第3 款、第7 條之規定，並審酌被告素行非佳，蓄意將檳
    榔汁刻意吐到告訴人粉紅色上衣背面，不僅造成告訴人財物
    受損，亦對於告訴人在社會上所保持之人格及地位，在客觀
    上業已達到貶損其名譽及尊嚴評價之程度，被告之行為極為
    惡劣，然告訴人受損之衣物價值非鉅，並參酌檢察官之具體
    求刑等一切情狀，在法定刑內依據個案情節，量處有期徒刑
    6 月，減為有期徒刑3 月，並諭知易科罰金之折算標準，其
    認事用法均無不當，量刑亦稱妥適。上訴人雖以原審量刑過
    重為由提起上訴，惟按法官於有罪判決中，究應如何量處罪
    刑，抑或是否宣告緩刑等，均為實體法賦予審理法官裁量之
    刑罰權事項，法官行使此項裁量權，自得依據個案情節，參
    諸刑法第57條所定各款犯罪情狀之規定，於該法定刑度範圍
    內，基於合義務性之裁量，量處被告罪刑；質言之，法官為
    此量刑或緩刑宣告之裁量權時，除不得逾越法定刑或法定要
    件外，尚應符合法規範之體系及目的，遵守一般有效之經驗
    及論理法則等法原則，亦即應兼顧裁量之外部及內部性，如
    非顯然有裁量逾越或裁量濫用之違法情事，自不得任意指摘
    為違法（最高法院80年台非字第473 號、75年台上字第7033
    號、72年台上字第6696號判例意旨參照），從而法官量刑時
    ，如無裁量逾越或裁量濫用之明顯違法情事，自不得擅加指
    摘其違法或不當。準此，上訴人以前揭理由執為上訴，指摘
    原判決不當，為無理由，應予駁回。
據上論斷，應依刑事訴訟法第455 條之1 第1 項、第3 項、第36
8 條，判決如主文。
本案經檢察官丙○○到庭執行職務
中    華    民    國    97    年     4    月    16    日
                刑事第四庭  審判長法  官  陳  箐
                                  法  官  王參和
                                  法  官  鄭凱文
以上正本證明與原本無異。
不得上訴。
中    華    民    國    97    年    4     月    17    日
                                  書記官  蕭家玲
附錄本案判決論罪法條全文：
刑法第354條
毀棄、損壞前2 條以外之它人之物，或致令不堪用，足以生損害
於公眾或他人者，處2年以下有期徒刑、拘役或500元以下罰金。
刑法第309 條第1 項
公然侮辱人者，處拘役或3 百元以下罰金。


司法院資訊處製作；財團法人民間司法改革基金會備份。
